臺灣臺北地方法院民事裁定　　　　　　　100年度司字第271號
聲　請　人　財政部臺北市國稅局
法定代理人　陳金鑑
上列聲請人聲請選派石鑫工程有限公司清算人事件，本院裁定如
下：
    主  文
聲請駁回。
聲請程序費用新臺幣壹仟元由聲請人負擔。
    理  由
一、本件聲請人提起本件聲請陳稱：相對人石鑫工程有限公司（
    下稱石鑫公司）滯欠98年度營利事業所得稅新臺幣（下同）
     5萬9707元，因相對人石鑫公司其唯一股東兼董事胡有成業
    已於民國98年8月15日死亡，該公司並於100年 7月11日經主
    管機關臺北市政府以府產商字第 10037239900號函廢止登記
    ，依公司法第26條準用同法第24條之規定，應進行清算程序
    ，而該公司章程就清算人未設有規定，而該公司唯一股東兼
    董事胡有成之繼承人全體均拋棄繼承，致該公司98年度營利
    事業所得稅核定繳款書無法合法送達並聲請強制執行，聲請
    人為利害關係人，為利相對人石鑫公司行清算程序了結現務
    ，爰依公司法第 113條準用同法第81條之規定，聲請法院選
    派清算人云云。
二、按解散之公司，除因合併、破產而解散者外，應行清算，公
    司法第24條定有明文。又無限公司之清算，以全體股東為清
    算人。股東中有死亡者，清算事務由其繼承人行之；繼承人
    有數人時，應由繼承人互推一人行之。如不能依公司法第79
    條規定定其清算人時，法院得因利害關係人之聲請，選派清
    算人，公司法第79條、第80條、第81條分別定有明文。前開
    規定依同法第113條之規定，於有限公司之清算程序準用之
    。又法院選派清算人之情形，亦須被選定人為就任之承諾，
    始屬公司之清算人（最高法院93年度台上字第2396號判決、
    臺灣高等法院96年度非抗字第58號裁定意旨參照）。次按，
    非訟事件之聲請或陳述，欠缺法定要件，而其情形可以補正
    者，法院應限期命其補正，逾期不為補正時，應以裁定駁回
    之。非訟事件法施行細則第13條亦有明文。
三、經查，本件相對人石鑫公司經臺北市政府於100年7月11日以
    府產商字第 10037239900號函廢止登記在案，而相對人石鑫
    公司唯一董事即第三人胡有成業已死亡，繼承人即第三人胡
    新怡（女，已成年）、胡慶捷（子，未成年）、胡林滿（母
    ）、胡有振（兄）、胡秀珍（姊）、胡秀珠（妹）皆拋棄繼
    承等情，業據聲請人提出胡有成繼承系統表、臺灣桃園地方
    法院家事庭100年度7月5日桃院永家茂100年度（茂行政）字
    第 571號函及石鑫公司設立登記資料為證，核屬相符，自堪
    信為真實；而本件聲請人固主張於清算人進行清算事務與其
    是否具備專業會計或法律專長無關，且為進行清算事務所需
    用之公司資料，以最近親屬最容易取得，且第三人胡振君等
    人為第三人胡有成之至親，且為有正常智識能力處理事務之
    人，亦無非訟事件法第176條規定之情事，堪任相對人石鑫
    公司之清算人，故建議於第三人胡有成已拋棄繼承之繼承人
    即第三人胡新怡等人中選任一人為清算人云云。然查，本件
    係選任石鑫公司之清算人，而清算人雖不以具備專業會計、
    法律專長為必要，但仍應以熟悉相對人石鑫公司業務者為適
    當，又最近親屬並不必然就容易取得公司清算事務所需之資
    料，是聲請人固推薦自拋棄繼承之繼承人即第三人胡新怡等
    四人中選任，惟第三人胡新怡等四人僅係第三人胡有成之親
    友，聲請人並未提出任何證據證明其等熟悉相對人石鑫公司
    業務、或保有石鑫公司辦理清算所需之資料而適任相對人石
    鑫公司清算人乙職；況本院前依職權於100年8月25日發函第
    三人胡有成已拋棄繼承之繼承人中之第三人胡有振、胡秀珍
    、胡秀珠、及其已成年之女兒胡新怡等四人，詢問其等是否
    願意出任相對人石鑫公司之清算人，其中第三人胡有振、胡
    新怡已具狀表示不願出任清算人，第三人胡秀珍、胡秀珠雖
    未回覆，惟亦無證據證明其願任相對人石鑫公司之清算人，
    又本院於100年11月2日以北院木民安100年度司字第271號函
    通知聲請人補正可供選派為清算人之名冊到院，詎聲請人仍
    主張自相對人石鑫公司已故董事即第三人胡有成之法定繼承
    人即第三人胡有振、胡秀珍、胡秀珠等人中選任清算人，而
    未補正其他適當人選，揆諸前開說明，第三人胡有振等人既
    無意願擔任相對人石鑫公司之清算人，即不得僅因其等為第
    三人胡有成之繼承人即選任其為相對人石鑫公司之清算人，
    是本件既無人可供選任為相對人石鑫公司清算人，且聲請人
    未依本院前開通知補正得出任清算人之人選，則聲請人上開
    聲請於法不合，自應予駁回。
三、依非訟事件法第21條第1項、第24條第1項，裁定如主文。
中    華    民    國   100    年    12    月    6     日
                  民事第三庭    法  官  曾益盛
以上正本係照原本作成。
如不服本裁定應於送達後10日內向本院提出抗告狀，並繳納抗告
費新臺幣1,000元。
中    華    民    國   100    年    12    月    7     日
                                書記官  蔡雲璽